【裁判字號】    97,訴,1438
【裁判日期】    970924
【裁判案由】    損害賠償
【裁判全文】
臺灣臺中地方法院民事判決  97年度訴字第1438號
原      告  丁○○
被      告  甲○○
            丙○○
上  一  人  乙○○
訴訟代理人
            戊○○
上列當事人間請求損害賠償事件，經原告提起刑事附帶民事訴訟
，由本院刑事庭（96年度交附民字第301號）移送前來，本院於
民國97年9月3日言詞辯論終結，判決如下：
    主    文
被告甲○○應給付原告新台幣參拾貳萬貳仟參佰柒拾壹元，被告
丙○○就被告甲○○前述應給付部分，於新台幣壹拾貳萬捌仟玖
佰肆拾捌元之範圍內，與被告甲○○負連帶給付之責任。
原告其餘之訴駁回。
訴訟費用由被告連帶負擔百分之二十三；餘由被告甲○○再負擔
三十三，原告負擔百分之四十四。
本判決第一項原告勝訴部分得假執行。
    事實及理由
甲、程序方面：
    按訴狀送達後，原告不得將原訴變更或追加。但擴張或減縮
    應受判決事項之聲明者，不在此限。民事訴訟法第255條第1
    項第3款定有明文。本件原告提起本訴原聲明請求：「被告
    應給付原告新台幣（下同）80萬元」。嗣於民國（下同）97
    年9月1日言詞辯論期日，減縮聲明為：被告應連帶給付原告
    57萬2371元；核屬減縮應受判決事項之聲明，依前開說明，
    應予准許。
乙、實體方面：
一、原告主張：被告甲○○於民國（下同）95年1月16日15時35
    分許，騎乘車號Ｊ六Ｍ－三八七號重型機車搭載原告，沿臺
    中縣大甲鎮○○路由北往南行駛，而被告丙○○則駕駛車牌
    號碼ＯＸ－八四三○號自用小客車，沿經國路由南往北行駛
    ，嗣二車行至經國路與北堤西路口時，被告丙○○及被告甲
    ○○均明知駕駛人應注意車前狀況，隨時採取必要之安全措
    施；被告甲○○亦應注意行駛至交岔路口，應遵守燈光號誌
    之指示，且號誌管制燈圓形紅燈表示禁止通行，不得超越停
    止線或進入路口等規定，而依當時情形，天候晴，日間自然
    光線，道路無障礙物，視距良好，又無不能注意之情事，其
    等竟均疏未注意及此，被告丙○○即貿然自經國路左轉北堤
    西路，而被告甲○○則未遵守紅燈禁止進入路口之指示，且
    遇前方有車左轉未予減速，強行以時速60公里之速度闖越前
    揭路口，致被告丙○○之自小客車正面衝撞被告甲○○之機
    車左側，使機車後座乘客原告因而受有左側脛腓骨開放性骨
    折併部分腓腸肌斷裂、左小腿多處挫擦傷等傷害。原告因上
    開車禍之發生受有損害，已支付醫療費用自費部分3萬5593
    元，看護費用2萬5500元、交通費1萬1278元，原告更因受傷
    無法如往常一樣正常運動，左小腿有多處傷疤，有礙美觀使
    原告心理造成莫大障礙，且探尋醫師得知縱使手術整型，亦
    無法回復原來狀態，使原告精神受有重大傷害，爰求被告賠
    償慰撫金50萬元等語，並聲明：被告應連帶給付原告57萬23
    71元。
二、被告甲○○部分：就其有駕駛機車搭載原告過失發生肇事致
    原告受傷，且原告受傷有支出醫療費用自費部分3萬5593元
    ，看護費用2萬5500元、交通費1萬1278元等事實，不為爭執
    ，惟辯稱：其剛完成學業，原告請求金額過高，其無法清償
    等語置辯，並聲明：駁回原告之訴。
三、被告丙○○部分：被告丙○○就其有駕駛系爭自用小客車過
    失發生肇事致原告受傷，且原告受傷有支出醫療費用自費部
    分3萬5593元，看護費用2萬5500元、交通費1萬1278元等事
    實，不為爭執，惟以：本件肇事被告甲○○為原告之使用人
    ，其過失亦屬原告之過失，原告就本件肇事與有過失，應減
    輕其賠償責任，原告請求金額過高等語置辯，並聲明：駁回
    原告之訴。
四、本件原告主張：被告甲○○於95年1月16日15時35分許，騎
    乘車號Ｊ六Ｍ－三八七號重型機車搭載原告，沿臺中縣大甲
    鎮○○路由北往南行駛，而被告丙○○則駕駛車牌號碼ＯＸ
    －八四三○號自用小客車，沿經國路由南往北行駛，嗣二車
    行至經國路與北堤西路口時，被告丙○○及被告甲○○均明
    知駕駛人應注意車前狀況，隨時採取必要之安全措施；被告
    甲○○亦應注意行駛至交岔路口，應遵守燈光號誌之指示，
    且號誌管制燈圓形紅燈表示禁止通行，不得超越停止線或進
    入路口等規定，而依當時情形，天候晴，日間自然光線，道
    路無障礙物，視距良好，又無不能注意之情事，其等竟均疏
    未注意及此，被告丙○○即貿然自經國路左轉北堤西路，而
    被告甲○○則未遵守紅燈禁止進入路口之指示，且遇前方有
    車左轉未予減速，強行以時速60公里之速度闖越前揭路口，
    致被告丙○○之自小客車正面衝撞被告甲○○之機車左側，
    導致機車後座乘客原告因而受有左側脛腓骨開放性骨折併部
    分腓腸肌斷裂、左小腿多處挫擦傷等傷害之事實，為被告二
    人所不爭執，而被告二人前述過失傷害行為，經本院刑事庭
    判處罪刑確定，亦經本院調閱本院97年度交易字第601號刑
    事卷宗，查核屬實，是原告主張前開事實，自堪信為真實。
五、按因故意或過失，不法侵害他人之權利者，應負損害賠償責
    任；汽車、機車或其他非依軌道行駛之動力車輛，在使用中
    加損害於他人者，駕駛人應賠償因此所生之損害；數人共同
    不法侵害他人之權利者，連帶負損害賠償責任﹔不能知其中
    孰為加害人者，亦同。民法第184條第1項前段、第191條之2
    前段、第185條第1項分別定有明文；又按不法侵害他人之身
    體或健康者，對於被害人因此喪失或減少勞動能力或增加生
    活上之需要時，應負損害賠償責任；不法侵害他人之身體、
    健康、名譽、自由、信用、隱私、貞操，或不法侵害其他人
    格法益而情節重大者，被害人雖非財產上之損害，亦得請求
    賠償相當之金額。其名譽被侵害者，並得請求回復名譽之適
    當處分。前項請求權，不得讓與或繼承。但以金額賠償之請
    求權已依契約承諾，或已起訴者，不在此限。民法第193條
    第1項、第195條亦分別定有明文。另當事人已證明受有損害
    而不能證明其數額或證明顯有重大困難者，法院應審酌一切
    情況，依所得心證定其數額。民事訴訟法第222條第2項亦定
    有明文。本件被告二人因不法過失行為共同致原告受傷，原
    告依上開規定請求被告負連帶賠償損害責任，即屬有據。茲
    原告等請求賠償之數額，是否應予准許，分述如後：
（一）醫療費用、交通費、看護費部分：本件原告主張其因本件
      肇事，已支出醫療費用3萬5593元、看護費用2萬5500元
      、交通費1萬1278元等事實，為被告二人所不爭執，並有
      原告所提出之醫療收據一份、統一發票一份，在卷可稽，
      應堪信為真實，是原告請求被告二人連帶賠償，於法有據
      。
（二）精神慰金部分：按慰撫金之賠償須以人格權遭遇侵害，使
      精神上受有痛苦為必要，其核給之標準固與財產上損害之
      計算不同，然非不可斟酌雙方身分資力與加害程度，及其
      他各種情形核定相當之數額，最高法院51年台上字第223
      號判例可資參照。又人格權遭遇侵害而受有精神上之痛苦
      ，於請求賠償精神慰撫金時，其核給之標準須參酌實際加
      害情形、被害人之身分、地位與加害人之經濟狀況等關係
      定之。查原告因本件肇事受有 左側脛腓骨開放性骨折併
      部分腓腸肌斷裂、左小腿多處挫擦傷等傷害精神上受有痛
      苦為必然，且原告因上開傷害治療後左小腿留有永久性傷
      疤之事實亦有原告提出之傷疤照片一份，在卷可稽、參諸
      原告上開受傷之程度，及癒後留疤之情事，且其為台大會
      計系畢業，現無恆產（參卷附原告財產歸戶資料）等情，
      及參諸被告甲○○台灣大學電機系畢業、電子工程學研究
      所碩士，及名下並無恆產（參卷附被告甲○○財產歸戶資
      料）、被告丙○○有房屋一棟、土地一筆（參卷附被告丙
      ○○財產歸戶資料）等情，本院認原告請求之精神慰撫金
      應以25萬元為適當，逾此範圍之請求，即無理由，不應准
      許。
（三）以上合計原告得請求被告賠償之損失金額為：32萬2371元
      （醫療費用3萬5593元+看護費用2萬5500元+交通費1萬
      1278 元+精神慰撫金25萬元）。
六、次按損害之發生或擴大，被害人與有過失者，法院得減輕賠
    償金額，或免除之。重大之損害原因，為債務人所不及知，
    而被害人不預促其注意或怠於避免或減少損害者，為與有過
    失。前二項之規定，於被害人之代理人或使用人與有過失者
    ，準用之。民法第217條定有明文。經查，本件肇事被告甲
    ○○駕駛車輛載原告，被告甲○○於肇事時為原告之使用人
    ，應可認定。又於前揭時間行經肇事地點時，被告甲○○違
    規闖紅燈，與未注意車前狀況之被告丙○○發生肇事，被告
    二人之駕車行為，固顯有過失。惟按原告於肇事時，搭乘被
    告甲○○之機車，客觀上被告甲○○既為原告之使用人，依
    前述民法第217條之規定，原告因使用人被告甲○○之過失
    ，而準用前述與有過失之規，是被告丙○○抗辯：原告就
    本件肇事，對被告丙○○而言，屬與有過失，實屬可採。另
    本件肇事係因被告甲○○違規闖紅燈為主要原因，而被告陳
    偉聖未注意車前狀況亦屬肇事原因，參諸前述肇事發生之原
    因，原告所乘甲○○之機車闖紅燈為肇事主因，本院審酌原
    告與有過失程度，因認被告丙○○應負百分之四十過失責任
    ，餘百分之六十之過失責任應由原告負擔，故本院認被告丙
    ○○對原告所負之損害賠償責任應酌減至本應負損害賠償責
    任百分之四十程度，經依此方式酌減後，被告丙○○應與被
    告甲○○連帶賠償原告之金額，為12萬8948元（32萬2371元
    X0.4=12萬8948元，元以下四捨五入）。
七、綜上所述，原告基於上開民法所規定侵權行為損害賠償請求
    權之法律關係，請求被告甲○○給付原告32萬2371元，並請
    求被告丙○○就12萬8948元部分與被告甲○○負連帶清償之
    責，為有理由，應予准許；惟原告逾此部分之請求，則無理
    由，應予駁回。
八、本件原告勝訴部分，為所命給付未逾50萬元之判決，依民事
    訴訟法第389條第1項第5款規定，應依職權宣告假執行，附
    此敘明。
丙、訴訟費用負擔及假執行宣告之依據：民事訴訟法第79條、第
    85條第2項，第389條第1項第5款。
中    華    民    國    97    年    9    月    24    日
                  民事第四庭    法  官  王金洲
正本係照原本作成。
如對本判決上訴，須於判決送達後20日內向本院提出上訴狀。
中    華    民    國    97    年    9    月    24    日
                                書記官  楊家印


司法院資訊處製作；財團法人民間司法改革基金會備份。
